【裁判字號】    98,上訴,352
【裁判日期】    980422
【裁判案由】    偽造文書
【裁判全文】
臺灣高等法院臺南分院刑事判決    98年度上訴字第352號
上  訴  人  臺灣臺南地方法院檢察署檢察官
被      告  甲○○
上列上訴人因被告偽造文書案件，不服臺灣臺南地方法院97年度
訴字第1196號中華民國98年1月23日第一審判決（起訴案號：臺
灣臺南地方法院檢察署96年度偵緝字第1815號），提起上訴，本
院判決如下：
    主  文
上訴駁回。
    理  由
一、公訴意旨略以：被告甲○○原係蘇冠陵（另由檢察官通緝中
    ）所經營址設臺南市○○區○○路1段90巷10號之「東東服
    飾店」之員工，詎2人基於偽造私文書之犯意聯絡，由蘇冠
    陵利用替友人乙○○保管身分證、駕照及印章之機會，於民
    國（下同）94年10月26日，在臺南市某處，將上開證件等物
    交由被告持往臺南市○○區○○路3號之中華電信股份有限
    公司臺灣南區電信分公司臺南營運處，由被告偽造乙○○之
    委託書而冒名申辦00-0000000號市內電話，供「東東服飾店
    」營業使用，足以生損害於乙○○及中華電信股份有限公司
    臺灣南區電信分公司，因認被告涉有刑法第216條、第210條
    之行使偽造私文書罪嫌。
二、按犯罪事實應依證據認定之，無證據不得認定犯罪事實；又
    不能證明被告犯罪或其行為不罰者應諭知無罪之判決，刑事
    訴訟法第154條第2項、第301條第1項分別定有明文。次按刑
    事訴訟法第161條已於91年2月8日修正公布，修正後同條第1
    項規定：檢察官就被告犯罪事實，應負舉證責任，並指出證
    明之方法。因此，檢察官對於起訴之犯罪事實，應負提出證
    據及說服之實質舉證責任。倘其所提出之證據，不足為被告
    有罪之積極證明，或其闡明之證明方法，無從說服法官以形
    成被告有罪之心證，基於無罪推定之原則，自應為被告無罪
    判決之諭知（最高法院92年度台上字第128號判例意旨可資
    參照）。另告訴人之告訴，本以使被告受刑事訴追為目的，
    故其陳述是否與事實相符，自應調查其他証據，以資審認，
    苟其所為攻擊之詞，尚有瑕疵，則在此瑕疵未予究明以前，
    即不能遽採為斷罪之基礎（最高法院52年度台上字第1300號
    、61年度台上字第3099號判例要旨參照）。
三、公訴意旨認被告涉有上開罪嫌，無非係以被告之陳述、市內
    電話申請書及證件影本各1紙為其主要論據。訊據被告堅決
    否認有何上開偽造文書之犯行，辯稱：係伊當時的老闆蘇冠
    陵指示伊去申辦電話的，乙○○的證件是蘇冠陵交給伊，且
    蘇冠陵說有經過乙○○的同意，伊才拿去申辦電話的，伊並
    不知道蘇冠陵未經乙○○的同意等語。
四、關於證據能力之判斷：
    按被告以外之人於審判外之陳述，雖不符前四條之規定，而
    經當事人於審判程序同意作為證據，法院審酌該言詞陳述或
    書面陳述作成時之情況，認為適當者，亦得為證據。當事人
    、代理人或辯護人於法院調查證據時，知有第159條第1項不
    得為證據之情形，而未於言詞辯論終結前聲明異議者，視為
    有前項之同意，刑事訴訟法第159條之5第1項、第2項分別定
    有明文。查本件判決以下所引用之供述證據，被告於本院準
    備程序期日，就上開供述証據之証據能力或表示「無意見」
    ，或「同意作為証據」（見本院卷第17頁至第18頁），且迄
    於本院言詞辯論終結前，檢察官及被告亦均未聲明異議，本
    院審酌該供述證據之取得過程並無瑕疵，與本案待證事實間
    復具有相當之關聯性，以之為本案證據尚無不當，自得採為
    證據。
五、經查：
  (一)被告於94年10月26日持告訴人乙○○之身分證、職業大客車
    駕照及印章，至臺南市○○區○○路3號之中華電信股份有
    限公司臺灣南區電信分公司臺南營運處，以乙○○的名義申
    辦00-0000000號市內電話，供「東東服飾店」營業使用等情
    ，業據被告坦承不諱，並有市內電話申請書及證件影本各1
    紙附卷可按，此部分事實堪予認定。
  (二)復查，被告於94年間，在蘇冠陵所經營址設臺南市○○區○
    ○路1段90巷10號之「東東服飾店」擔任店員等情，又據被
    告供述在卷，且證人即告訴人乙○○於偵查中亦證稱：其與
    蘇冠陵相識多年，東東服飾店是蘇冠陵開的等情（參見96年
    度核交字第4086號卷第4頁），足認上開服飾店確係蘇冠陵
    所經營，被告僅係受雇為該服飾店之員工，亦可認定。再查
    ，乙○○之身分證、駕照、印章均係經由証人乙○○交與蘇
    冠陵，再由蘇冠陵交與被告，並指示以証人乙○○之名義辦
    理上開市內電話，供「東東服飾店」營業使用一節，又據被
    告供述在卷；而証人乙○○於偵查中亦証述「蘇冠陵原先在
    新竹開設服飾店，其頂下該家新竹的服飾店後，蘇冠陵說在
    台南開設服飾店需要辦理營利事業登記證，蘇冠陵說不能辦
    ，因其與蘇冠陵相識多年，基於相信蘇冠陵，才將上開駕照
    、身分証交給蘇冠陵去辦理，其於94年10月間將上開證件自
    新竹寄到台南給蘇冠陵，過了一至二個月蘇冠陵才寄還，印
    章亦有交與蘇冠陵」等情（參見編號5偵二卷第3頁至第4頁
    ），顯見被告供稱「上開乙○○之身分証、駕照、印章均係
    由証人乙○○交與蘇冠陵」等情，並非無據。
  (三)至於証人乙○○交付上開證件與印章給蘇冠陵之原因，証人
    乙○○雖否認授權蘇冠陵申辦上開市內電話，並於偵查中証
    稱「因係需要出國採購，蘇冠陵說跟旅行社比較熟，所以他
    要幫我辦護照，我將該證件交給蘇冠陵」等語（見同上偵二
    卷第3頁），然辦理護照無須使用駕照，況証人乙○○於偵
    查中証稱「其曾出過國，都是請旅行社代為申請護照」等語
    （見同上偵卷第3頁），且証人交付之駕照又係職業大客車
    駕照，衡情証人乙○○豈有不知辦理護照不須「職業大客車
    駕照」，則証人乙○○交付上開証件及印章與蘇冠陵，其目
    的為何，已非無疑。再者，上開証件及印章既係由証人乙○
    ○交與蘇冠陵，而被告僅係受雇於蘇冠陵，就証人乙○○交
    付上開証件及印章之目的，是否僅止於辦理護照，而無未授
    權辦理上開市內電話，即難認已有知悉，且遍查全卷証據，
    亦無証據足証被告明知証人乙○○未授權辦理上開市內電話
    ，猶與蘇冠陵基於犯意之聯絡，而為上開之行為，自難以被
    告依蘇冠陵之指示，持証人乙○○上開證件辦理上開市內電
    話，即據為被告不利之認定。
  (四)再參以証人乙○○於偵查中証述「伊曾頂下蘇冠陵原先在新
    竹經營之服飾店，復借一部份資金給蘇冠陵開設東東服飾店
    」等情（參見同上偵卷第4頁），則証人若同意出借證件及
    名義給蘇冠陵申辦電話，亦核與常情無違。而被告為蘇冠陵
    之員工，若蘇冠陵告知乙○○有同意以乙○○之名義申辦電
    話供東東服飾店使用，亦屬符合常情，自難因被告以証人名
    義申請上開市內電話，即認被告有何行使偽造私文書之犯意
    。
  (五)綜上所述，被告雖持証人乙○○之身分證、駕照及印章，以
    乙○○之名義申辦上開室內電話供東東服飾店使用，但上開
    身分証、駕照、印章係証人交付與蘇冠陵，証人乙○○復曾
    出借部分資金給蘇冠陵開設上開服飾店，被告僅係該服飾店
    之員工，則其依蘇冠陵之指示，持証人上開證件、印章申辦
    上開市內電話，即難認被告就証人交付上開証件、印章之目
    的，並不包括授權辦理市內電話一節有所知悉，並與蘇冠陵
    有犯意之聯絡及行為之分擔。本院依檢察官所提出之證據，
    均不足為被告有罪之積極證明，亦無從說服本院以形成被告
    有罪之心證；此外，復查無其他積極証據足資証明被告有公
    訴意旨所指之犯行，基於無罪推定之原則，自應認不能証明
    被告犯罪。
六、原審以不能證明被告犯罪而諭知無罪之判決，核無不合，檢
    察官上訴意旨，仍執前詞指摘原判決不當，並無理由，應予
    駁回。
據上論結，應依刑事訴訟法第368條，判決如主文。
本案經檢察官張太龍到庭執行職務。
中    華    民    國    98    年    4     月    22    日
                  刑事第四庭    審判長法  官  吳志誠
                                      法  官  羅心芳
                                      法  官  陳珍如
以上正本證明與原本無異。
檢察官如不服本判決應於收受送達後10日內向本院提出上訴書狀
，其未敘述上訴理由者，並得於提起上訴後10日內向本院補提理
由書。
                                      書記官  岑  玢
中    華    民    國    98    年    4     月    22    日


司法院資訊處製作；財團法人民間司法改革基金會備份。
